【裁判字號】    91,上易,76
【裁判日期】    920630
【裁判案由】    給付工程款
【裁判全文】
台灣高等法院高雄分院民事判決  九十一年度上易字第七六號
  上  訴  人    銓興電機有限公司
  法定代理人    甲○○
  訴訟代理人    鄭曉東律師
                丙○○律師
  被 上訴 人    建忠電機股份有限公司  設高雄縣大寮鄉○○路五號
  法定代理人    乙○○○    住.
  訴訟代理人    楊申田律師
  複 代 理人    楊譜謗律師
右當事人間請求給付工程款事件，上訴人對於中華民國九十一年二月六日臺灣高雄地
方法院九十年度訴字第二三四六號第一審判決提起上訴，本院判決如左：
    主      文
上訴駁回。
第二審訴訟費用由上訴人負擔。
    事實及理由
一、查，本件被上訴人之法定代理人已於九十一年十一月十九日變更為乙○○○，有
    變更登記表一紙在卷可參，茲乙○○○已具狀承受訴訟，應予准許，合先明。
二、上訴人主張：其曾於民國八十四年間至八十七年間與被上訴人簽立下列契約：(一)
    台大國家地震工程研究中心工程部分：被上訴人向訴外人承攬「台大國家地震工
    程研究中心」之工程，被上訴人遂於八十四年十一月二十五日向上訴人購買工程
    所需之配電盤設備，價金新台幣（下同）五十萬元（未含稅），含稅為五十二萬
    五千元，雙方約定簽約時被上訴人應先給付百分之十作為定金，餘款百分之九十
    於貨到後再付款，旋被上訴人依約給付上訴人訂金五萬二千五百元，上訴人並於
    八十五年七月四日依約交付上開配電盤設備，詎被上訴人迄今仍未支付剩餘之款
    項四十七萬二千五百元。(二)台大國家地震工程研究中心追加弱電箱部分：被上訴
    人於八十五年五月十日要求上訴人對所承做之上開「台大國家地震工程研究中心
    」配電盤設備，追加相關弱電電機設備，價金為十萬八千元（未含稅），含稅為
    十一萬三千四百元，上訴人已依約於八十五年七月四日完成追加弱電設備，被上
    訴人迄今仍未給付。(三)景美衛生下水道抽水站工程部分：被上訴人向訴外人承攬
    「景美衛生下水道抽水站」之工程，被上訴人乃於八十六年四月十日向上訴人購
    買「景美衛生下水道抽水站」工程所需之配電盤設施，價金二百五十萬元（未含
    稅），含稅為二百六十二萬五千元，上訴人於八十六年六月十八日已依約交貨完
    畢，被上訴人除給付部分款項外，尚欠二十六萬二千五百元未給付。(四)正崴國際
    總部新建工程部分：被上訴人向訴外人承攬「正崴國際總部新建工程」，被上訴
    人遂於八十七年七月二十一日向上訴人購買「正崴國際總部新建工程」所需之配
    電盤設備，價金三百三十七萬元（未含稅），含稅為三百五十三萬八干五百元，
    嗣上訴人已依約於八十七年八月六日交貨，被上訴人迄今仍積欠三十五萬三千八
    百五十元（含稅）未給付。上述四項未付之款項，屢經上訴人催討，被上訴人均
    置之不理，為此本於契約請求被上訴人給付一百二十萬二千二百五十元，及自支
    付命令送達翌日起至清償日止，按年息百分之五計算之利息等語。（原審判決上
    訴人全部敗訴）上訴聲明：求為判決：(一)原判決廢棄。(二)被上訴人應給付上訴人
    一百二十萬二千二百五十元，及自支付命令送達翌日起至清償日止，按年息百分
    之五計算之利息。(三)第一、二審訴訟費用由被上訴人負擔。
三、被上訴人則以：兩造間有簽立系爭四項合約，且被上訴人尚未給付系爭款項予上
    訴人，但上訴人之請求權已罹於二年時效而消滅等語置辯。於本院聲明：求為判
    決：(一)上訴駁回。(二)第二審訴訟費用由上訴人負擔。
四、兩造間不爭執事項：兩造間有簽立系爭四項合約，且被上訴人尚未給付系爭款項
    一百二十萬二千二百五十元予上訴人。
五、兩造間爭執事項：（一）上訴人得否向被上訴人請求系爭款項一百二十萬二千二
    百五十元。（二）兩造間之法律關係係承攬、買賣抑承攬及買賣之混合契約？上
    訴人之請求權是否已罹於時效？茲就兩造爭執點分述如下：
（一）證人即曾任職於被上訴人公司之員工李育松於原審證稱：上訴人向被上訴人所
      承包之系爭四項工程，都已完工，已經交給業主，業主已經在使用中，上訴人
      施作完畢就可以請款等語（見原審卷第一四四頁、第一四五頁），足見上訴人
      已依約給付完畢，且系爭工程之原定作人均已在使用中，依系爭合約之約定，
      被上訴人即有給付系爭款項之義務，被上訴人主張上訴人能否請求系爭款項尚
      需視其有無如期完工及驗收云云，不足採信。
（二）按所謂工作物供給契約，即工作物全部材料由承攬人供給，重在一定工作之完
      成，而非僅在工作物財產權之移轉者，應認係承攬契約，意即承攬關係重在勞
      務之給付，非如買賣關係之重在財產權之移轉，有最高法院五十九年台上字第
      一五九○號判例及七十一年度台上字第一六七八號裁判可資參照。經查，上訴
      人於本院陳稱系爭四項工程是上訴人向被上訴人公司所「承包」，被上訴人公
      司亦係向他人承包（見本院卷第四十八頁〕，證人李育松於原審亦證稱：上訴
      人確有向被上訴人「承包」系爭四項工程，被上訴人係向訴外人明山公司所承
      包，再「轉包」予上訴人公司等語（見原審卷第一四四、一四五頁），足見系
      爭四項工程係被上訴人向訴外人承包後，再將部分工程轉包予上訴人，則就被
      上訴人而言，其所著重者係上訴人之「勞務給付」，以完成其向他人所承攬之
      各項工程，俾向各工程之定作人有所交待，其無取得系爭配電盤等設備之所有
      權之必要，意即其非重在系爭配電盤等設備財產權之移轉，故兩造間之法律關
      係應係承攬乙節，應堪認定，上訴人主張兩造間之法律關係係買賣或者為承攬
      及買賣之混合契約云云，不足採信。
（三）次按承攬人之報酬，其請求權，因二年間不行使而消滅；消滅時效，自請求權
      可行使時起算，民法第一百二十七條第七款、第一百二十八條前段分別定有明
      文。查，上訴人於原審主張台大國家地震工程研究中心工程配電盤設備部分，
      於八十五年七月四日即可向被上訴人請款；台大國家地震工程研究中心追加弱
      電箱部分，於八十五年七月十三日即可向被上訴人請款；景美衛生下水道抽水
      站工程部分，於八十六年七月十五日即可向被上訴人請款；正崴國際總部新建
      工程部分，於八十七年十一月六日即可向被上訴人請款等語（見原審卷第一一
      七頁），依此日期分別算至八十七年七月四日、八十七年七月十三日、八十八
      年七月十五日、八十九年十一月六日即已屆滿二年之時效，茲上訴人遲至八十
      九年十二月十二日以存證信函請求被上訴人給付系爭工程款，並於九十年六月
      七日聲請核發支付命令，則其請求權已罹於二年時效而消滅，故被上訴人主張
      上訴人之請求權已罹於二年時效而消滅等語，堪予採信。又被上訴人雖已給付
      一部分工程款予上訴人，並持上訴人所開立之發票向稅捐機關報稅，然此均不
      表示被上訴人已對上訴人承認系爭工程款；另被上訴人於九十一年一月二十三
      日在原審雖陳稱若查與上訴人間有簽立系爭景美衛生下水道抽水站工程，願意
      給付上訴人云云（見原審卷第一五六頁），然此陳述係附有條件，尚不能因此
      即認被上訴人就系爭景美衛生下水道抽水站工程之工程款二十六萬二千五百元
      已為認諾，是上訴人主張被上訴人已給付一部分工程款及持上訴人所開立之發
      票報稅完畢，應屬承認全部債務，另被上訴人於原審已同意給付系爭景美衛生
      下水道抽水站工程之工程款二十六萬二千五百元云云，不足採信。再者，上訴
      人主張被上訴人於完工後，已多次口頭上承認上訴人之請求權云云，為被上訴
      人所否認，而上訴人又未能舉證證明，是其上開主張，不足採信。
六、綜上所述，本件系爭四項工程款之請求權均已罹於二年時效而消滅，故上訴人請
    求被上訴人給付一百二十萬二千二百五十元，及自支付命令送達翌日起至清償日
    止，按年息百分之五計算之利息，為無理由，不應准許。原審為上訴人敗訴之判
    決，於法並無不合。上訴意旨指摘原判決不當，求予廢棄改判，為無理由，應予
    駁回。
七、據上論結，本件上訴為無理由，依民事訴訟法第四百四十九條第一項、第七十八
    條，判決如主文。
中      華      民      國    九十二    年      六      月    三十      日
                                      臺灣高等法院高雄分院民事第三庭
~B1審判長法官  張國彬
~B2      法官  徐文祥
~B3      法官  鄭月霞
右為正本係照原本作成。
不得上訴。
~B法院書記官  魏文常
中      華      民      國    九十二    年      六      月    三十      日


司法院資訊處製作；財團法人民間司法改革基金會備份。
